【裁判字號】    97,台上,322
【裁判日期】    970227
【裁判案由】    返還墊款
【裁判全文】
最高法院民事裁定              九十七年度台上字第三二二號
上  訴  人  巨科國際股份有限公司
法定代理人  乙○○
訴訟代理人  邱姿瑛律師
被 上訴 人  大眾營造有限公司
法定代理人  甲○○
上列當事人間請求返還墊款事件，上訴人對於中華民國九十六年
八月二十八日台灣高等法院第二審判決（九十四年度上字第四○
○號），提起上訴，本院裁定如下：
    主  文
上訴駁回。
第三審訴訟費用由上訴人負擔。
    理  由
按上訴第三審法院，非以原判決違背法令為理由，不得為之。又
提起上訴，上訴狀內應記載上訴理由，表明原判決所違背之法令
及其具體內容，暨依訴訟資料合於該違背法令之具體事實，其依
民事訴訟法第四百六十九條之一規定提起上訴者，並應具體敘述
為從事法之續造、確保裁判之一致性或其他所涉及之法律見解具
有原則上重要性之理由。同法第四百六十七條、第四百七十條第
二項定有明文。而依同法第四百六十八條規定，判決不適用法規
或適用不當者，為違背法令；依同法第四百六十九條規定，判決
有該條所列各款情形之一者，為當然違背法令。是當事人提起上
訴，如以同法第四百六十九條所列各款情形為理由時，其上訴狀
或理由書應表明該判決有合於各該條款規定情形之具體內容，及
係依何訴訟資料合於該違背法令之具體事實。如依同法第四百六
十八條規定，以原判決有不適用法規或適用法規不當為理由時，
其上訴狀或理由書應表明該判決所違背之法令條項，或有關判例
、解釋字號，或成文法以外之習慣或法理等及其具體內容，暨係
依何訴訟資料合於該違背法令之具體事實，並具體敘述為從事法
之續造、確保裁判之一致性或其他所涉及之法律見解具有原則上
重要性之理由。上訴狀或理由書如未依上述方法表明，或其所表
明者與上開法條規定不合時，即難認為已合法表明上訴理由，其
上訴自非合法。本件上訴人對於原判決提起上訴，雖以該判決違
背法令為由，惟核其上訴理由狀所載內容，無非仍就被上訴人於
民國九十一年十一月三十日兩造簽訂之協議書承認積欠上訴人之
新台幣二千一百萬元代墊款，有無以房地產權及上訴人代被上訴
人收取之房屋租金扣抵完畢等原審取捨證據、認定事實及解釋契
約之職權行使，指摘其為不當，並就原審所為論斷，泛言未論斷
或論斷矛盾，而未表明該判決所違背之法令及其具體內容，暨依
訴訟資料合於該違背法令之具體事實，並具體敘述為從事法之續
造、確保裁判之一致性或其他所涉及之法律見解具有原則上重要
性之理由，難認其已合法表明上訴理由。依首揭說明，應認其上
訴為不合法。次按修正後民事訴訟法雖規定當事人除有民事訴訟
法第四百四十七條第一項但書規定情形外，不得於第二審訴訟程
序提出新攻擊或防禦方法。惟第二審法院認當事人所提新攻擊或
防禦方法符合前述但書情形未予以駁回者，他造當事人應不得任
加指摘據為上訴第三審理由。上訴人指被上訴人於提起第二審上
訴後，始稱遭詐欺、脅迫簽訂系爭協議書，並主張以上訴人代收
之房屋租金與系爭欠款相抵銷，核係新攻擊或防禦方法之提出，
原審未說明被上訴人已釋明合於民事訴訟法第四百四十七條第一
項但書規定之情形，徒謂如不許其抵銷，顯失公平，違反上開規
定云云，據以為提起第三審上訴之理由，依上說明，自有未合，
附此敘明。
據上論結，本件上訴為不合法。依民事訴訟法第四百八十一條、
第四百四十四條第一項、第九十五條、第七十八條，裁定如主文
。
中    華    民    國  九十七  年    二    月  二十七  日
                      最高法院民事第四庭
                          審判長法官  許  朝  雄
                                法官  陳  淑  敏
                                法官  鄭  玉  山
                                法官  吳  麗  女
                                法官  黃  義  豐
      本件正本證明與原本無異
                                      書  記  官
中    華    民    國  九十七  年    三    月    十    日
                                                Ａ


司法院資訊處製作；財團法人民間司法改革基金會備份。
